【裁判字號】    90,台上,6
【裁判日期】    900104
【裁判案由】    損害賠償
【裁判全文】
最高法院民事裁定                                      九十年度台上字第六號
    上  訴  人  豪大鋼鐵股份有限公司
    法定代理人  黃 清 次
    被 上訴 人  甲○○○
                乙 ○ ○
右當事人間請求損害賠償事件，上訴人對於中華民國八十八年十二月一日台灣高等法
院第二審更審判決（八十八年度上更(三)字第二九一號），提起上訴，本院裁定如左：
    主  文
上訴駁回。
第三審訴訟費用由上訴人負擔。
    理  由
按對於第二審判決上訴，非以其違背法令為理由，不得為之。民事訴訟法第四百六十
七條定有明文。依同法第四百六十八條規定，判決不適用法規或適用不當者，為違背
法令。而判決有同法第四百六十九條所列各款情形之一者，為當然違背法令。是當事
人提起上訴，如依民事訴訟法第四百六十八條規定，以第二審判決有不適用法規或適
用法規不當為理由時，其上訴狀或理由書應有具體之指摘，並揭示該法規之條項或其
內容。若係成文法以外之法則，應揭示該法則之旨趣。倘為司法院解釋、或本院之判
例，則應揭示該判解之字號或其內容。如以民事訴訟法第四百六十九條所列各款情形
為理由時，其上訴狀或理由書，應揭示合於該條款之事實。上訴狀或理由書如未依此
項方法表明，或其所表明者，顯與上開法條規定之情形不相合時，即難認為已對第二
審判決之違背法令有具體之指摘，其上訴自難認為合法。本件上訴人對第二審判決提
起上訴，雖以該判決違背法令為由，惟核其上訴理由狀所載內容，徒就原審取捨證據
、認定事實之職權行使，所論斷：本件上訴人經由被上訴人任負責人之台祥貿易有限
公司（下稱台祥公司）向黎巴嫩商山諾公司購買廢船鋼鐵板六千公噸（下稱系爭買賣
），無論認台祥公司之行為係居間仲介或代理山諾公司為買賣，均無超越台祥公司登
記營業項目「代理國內外廠商經銷業務」之範圍，自難認其有經營公司登記範圍以外
業務之行為，況本件上訴人所受損害，係因其信用狀遭山諾公司以偽造文書之方式予
以押匯取款，與被上訴人執行業務之行為並無關連，是上訴人以被上訴人違反公司法
第十五條第一項規定，而依同法第二十三條請求被上訴人連帶負損害賠償責任，即屬
無據等情，指摘為不當，而未具體表明究有如何合於不適用法規、適用法規不當、或
民事訴訟法第四百六十九條所列各款之事實，難認對該判決之如何違背法令已有具體
之指摘。依首揭說明，應認其上訴為不合法。至上訴人於上訴本院後，始主張：台祥
公司與被上訴人未事先調查山諾公司之信用狀況，冒然居間介紹系爭買賣，違反民法
第五百六十七條規定之據實報告、調查及妥為媒介之義務，被上訴人依公司法第二十
三條規定，應負公司負責人之侵權行為責任等語，核屬新攻擊方法，依民事訴訟法第
四百七十六條第一項規定，本院不得予以斟酌，併此明。
據上論結，本件上訴為不合法。依民事訴訟法第四百八十一條、第四百四十四條第一
項、第九十五條、第七十八條，裁定如主文。
中      華      民      國     九十     年      一      月      四      日
                              最高法院民事第八庭
                                  審判長法官  蘇  茂  秋
                                        法官  徐  璧  湖
                                        法官  曾  煌  圳
                                        法官  李  慧  兒
                                        法官  吳  麗  女
      右正本證明與原本無異
                                              書  記  官
中      華      民      國     九十     年      一      月     十七     日


司法院資訊處製作；財團法人民間司法改革基金會備份。
